臺灣高雄地方法院刑事判決                          九十年度易字第四二一九號
    公  訴  人  臺灣高雄地方法院檢察署檢察官
    被      告  乙○○
右列被告因違反電子遊戲場業管理條例等案件，經檢察官提起公訴（九十年度偵字第
一八五五八號、第一七三○八號），本院判決如左：
    主  文
乙○○違反未依電子遊戲場管理條例規定辦理營利事業登記，不得經營電子遊戲場業
之規定，處拘役肆拾日，如易科罰金，以參佰元折算壹日。
電子遊戲機具「霹靂貓」貳台及現金新臺幣壹仟元均沒收。
被訴傷害及恐嚇危害安全部分均無罪。
    事  實
一、乙○○前分於民國八十三年、八十四及八十五年間因賭博犯行，分經本院判處罰
    金確定並均已執行完畢，其明知經營電子遊戲場業，須依電子遊戲場業管理條例
    之相關規定辦理營利事業登記，竟基於違反前開規定之犯意，自九十年四月十二
    日起，在高雄縣旗山鎮○○里○○街二十三號大財寶便利超商擺設電子遊戲機霹
    靂貓二臺，供不特定人投幣打玩，違規經營電子遊戲場業，嗣於同年月十五日二
    十時三十分許，為警當場查獲【前開電子遊戲機具霹靂貓二臺及其內現金新臺幣
    （下同）一千元均未扣案】。
二、案經高雄縣政府暨高雄縣警察局旗山分局函送臺灣高雄地方法院檢察署檢察官偵
    查起訴。
    理  由
甲、有罪部分：
一、右揭事實，業據被告乙○○於警、偵訊及本院審理時供承不諱（參臺灣高雄地方
    法院檢察署九十年度偵字第一七三○八號偵查卷第二十五頁、九十年度偵字第一
    八五五八號偵查卷第五頁至第六頁，本院九十一年四月三十日審判筆錄），並有
    高雄縣警察局臨檢紀錄表一份在卷可憑（參臺灣高雄地方法院檢察署九十年度偵
    字第一八五五八號偵查卷四頁），被告之自白核與事實相符，堪信為真實。
二、按電子遊戲場業管理條例第四條第一項前段規定「本條例所稱電子遊戲機，指利
    用電、電子、電腦、機械或其他類似方式操縱，以產生或顯示聲光、影像、圖案
    、動作之遊戲機具」，故上開營業中之機台，自屬電子遊戲機無訛。次按所謂「
    經營電子遊戲場業」，並不以專營或主要營業為設置電子遊戲機，經不特定人娛
    樂之營利事業為限，業經主管機關經濟部於八十九年九月十九日以經（八九）商
    字第八九二一八一五八號函釋明確，應以被告是否有經營此事業為準，縱被告所
    營事業雖非主要或專營電子遊戲機，仍有同條例之適用。次按電子遊戲場業管理
    條例第十五條規定之立法意旨係為健全電子遊戲場之營業秩序，明定任何人未依
    該條例規定辦理電子遊戲場業之營利事業登記者，不得經營電子遊戲場業，是以
    騎樓、走道、寺廟、補習班等場所，自不得設置電子遊戲機營業，此亦有經濟部
    八十九年三月七日經（八九）商字第八九○○五五二一號函釋一紙在卷可參。至
    電子遊戲場業管理條例雖係商業登記法之特別法，該條例未規定者，依商業登記
    法之規定，該條例第一條第二項固定有明文，惟一般未辦商業登記而開業，僅得
    連續處罰罰鍰，已無刑事處罰（八十八年十二月二十九日修正公佈），與本條例
    未辦電子遊戲場業登記須刑事處罰不同，立法上顯然欲以刑事罰管制電子遊戲場
    業，本條例第十五條所謂未依本條例規定辦理營利事業登記者，不得經營電子遊
    戲場業，當然包括符合要件，尚未登記即營業者及不符合要件，無從辦理登記而
    營業者，不能以行為人不具該條例之要件，謂其毋庸辦理登記，而不得予以刑事
    處罰。另商業登記法第四條第一項雖規定小規模商業免辦登記，惟電子遊戲場業
    並非中央主管機關經濟部所定之小規模商業，自不得以其電子遊戲之規模大小或
    營業額多少，謂其為免辦登記之商業。核被告乙○○所為，係違反電子遊戲場業
    管理條例第十五條之未依電子遊戲場業管理條例規定辦理營利事業登記者，不得
    經營電子遊戲場業之規定，其違反同條例第十五條之規定，應依同條例第二十二
    條之規定處斷。被告未經許可於同址經營電子遊戲場之行為，係基於同一之經營
    電子遊戲場為業務之犯意，而反覆所為之行為，乃實質上一罪，應僅論以一罪，
    公訴人認係屬連續犯，此部分認定尚有違誤，併此敘明。本院審酌被告前於八十
    三年間起即犯有賭博犯行，有臺灣高雄地方法院檢察署刑案資料查註紀錄表及臺
    灣高等法院被告全國前案紀錄表各一份在卷可憑，另參以被告本案所陳列之機台
    數量非鉅，時間不長，尚查無有何重大之獲利情事，所犯情節自屬輕微，及其犯
    後坦承犯行，態度尚佳等一切情狀，量處如主文所示之刑，並諭知易科罰金之折
    算標準。至電子遊戲機具霹靂貓二台，係被告所有供犯罪所用，雖查獲時未經警
    扣案，然亦不能證明業已滅失，又前開機具內現金一千元，為被告犯罪所得之物
    ，應分依刑法第三十八條第一項第二款及第三款規定併予宣告沒收。
乙、無罪部分：
一、公訴意旨另以：被告乙○○於民國九十年六月二十八日下午二時許，在高雄縣旗
    山鎮溪州民農橋上，因懷疑丙○○毀損其小客車，憤而毆打丙○○，致丙○○胸
    部腫痛、右耳擦傷、右顳頭皮擦傷，復對丙○○恐嚇稱：如果不承認毀損小客車
    ，要打斷手腳等語，致丙○○心生畏懼云云，因認被告尚涉犯刑法第二百七十七
    條第一項傷害罪及第三百零五條恐嚇危害安全罪云云。
二、按犯罪事實應依證據認定之，無證據不得推定其犯罪事實；不能證明被告犯罪者
    ，應諭知無罪之判決，刑事訴訟法第一百五十四條、第三百零一條第一項分別定
    有明文。又所謂認定犯罪事實之證據，係指足以認定被告確有犯罪行為之積極證
    據而言，如未發現相當證據，或證據不足以證明，自不能以推測或擬制之方法，
    以為裁判基礎。且告訴人之告訴，係以使被告受刑事訴追為目的，是其陳述是否
    與事實相符，仍應調查其他事實以資審認，始得為不利被告之認定。又認定不利
    於被告之事實，需依積極證據，茍積極證據不足為不利於被告事實之認定時，即
    應為有利於被告之認定，更不必有何有利之證據，最高法院五十二年度臺上字第
    一三○○號著有判例可參。
三、本件公訴人認為被告乙○○涉犯前揭傷害、恐嚇危害安全等罪嫌，無非係以告訴
    人丙○○之指訴綦詳，且告訴人及被告間素無嫌隙，自無誣攀之理，並有驗傷診
    斷書為其論據之基礎。訊據被告固坦承確於九十年六月二十八日至告訴人住處就
    告訴人是否涉嫌毀損伊向友人柯瑞生所借用之自小客車予以查證一情不諱，惟堅
    決否認有何傷害及恐嚇告訴人之犯行，辯稱：伊因車子被砸，經私下查訪結果，
    得知係告訴人及其友人陳健宏涉嫌，故前往告訴人住處詢問，後經告訴人承認，
    乃載同告訴人前往警局製作警訊筆錄，並無傷害亦未恐嚇告訴人等語。經查：
  (一)告訴人確於九十年六月二十八日夥同案外人陳健宏及另一姓名、年籍均不詳之人
    共同砸毀被告向友人柯瑞生所借用之自小客車，嗣被告查悉前情為告訴人等人所
    為，乃至告訴人住處查證屬實，而偕同告訴人同赴警局製作警訊筆錄等情，業據
    被告自承在卷，並經告訴人陳訴綦詳，復經本院函高雄縣警察局旗山分局調取被
    告及告訴人分於九十年六月二十八日警訊筆錄在卷可資佐憑，是認被告關於此部
    分所為之陳述應屬事實，繼認公訴人所認告訴人及被告間素無嫌隙一情，顯屬誤
    認，核先敘明。
  (二)告訴人雖於案發後第三天即九十年六月三十日十四時三十分，前往高雄縣警察局
    旗山分局嶺口派出所提起傷害、恐嚇之告訴，指訴被告係於同年六月二十八日十
    四時許在高雄縣旗山鎮溪州民農橋上以拳腳對其毆打，並以如不承認砸車將會打
    斷其手腳云云予以恐嚇，且提出九十年六月二十八日二十時三十分之驗傷診斷書
    一紙為證，惟告訴人就被告傷害、恐嚇之情形，先於第一次警訊中（即九十年六
    月三十日）陳稱當時有二部車子至伊住處，僅被告一人毆打云云（參臺灣高雄地
    方法院檢察署九十年度偵字第一七三○八號偵查卷第八頁至第九頁），後於第二
    次警訊中（即九十年七月二十八日）則改稱僅被告一人駕駛一部車子至伊住處，
    係被告一人毆打云云（參臺灣高雄地方法院檢察署九十年度偵字第一七三○八號
    偵查卷第十頁），嗣於本院審理中再改稱被告與很多人駕駛二部車子至伊住處，
    共同押伊上車，且係很多人共同毆打伊云云（參本院九十年十一月二十九日審判
    筆錄），是參以告訴人就遭被告毆打情形，先後三次均有未合，且佐以前開(一)所
    述，告訴人與被告並非毫無嫌隙，則其所為不利於被告之指訴是否可採，非無疑
    問。
(三)況查，告訴人與被告於九十年六月二十八日十七時許至十九時許止，因告訴人涉
    犯毀損一事至警局製作警訊筆錄，有前開警訊筆錄在審卷可參，惟依告訴人所言
    ，被告於當日十四時三十分許，確曾為傷害及恐嚇之舉，衡情告訴人應於警訊中
    向警方陳明，且依告訴人所提出之前開驗傷診斷書所載之傷情為「右顳頭皮擦傷
    ○‧三公分×○‧二公分、右耳擦傷○‧八公分×○‧二公分及胸部腫痛五公分
    ×三公分」，該傷情除胸部腫痛外，其餘均為皮外傷，受傷位置明顯，以肉眼實
    不難發現，然於當日十八時五分許起至同日十九時止負責製作告訴人警訊筆錄之
    警員甲○○竟無法察覺告訴人前開傷情，反由告訴人之父母向證人表示其子受有
    傷害，惟經證人察看結果，因認告訴人之外觀確無異狀而未予處理等情，亦據證
    人甲○○於本院審理時到庭結證明確（參本院九十一年四月三十日審判筆錄），
    故告訴人之指訴，對照相關事證，非謂無瑕疵，尚難遽採為對被告不利事實之認
    定。
  (四)綜上所述，公訴人所舉之證據，不足以證明被告犯罪。此外，復查無其他積極證
    據足資認定被告確有公訴人所指之上開傷害、恐嚇犯行，揆諸前開說明，既不能
    證明被告等人犯罪，應為無罪之諭知。
丙、據上論斷，應依刑事訴訟法第二百九十九條第一項前段、第三百零一條第一項，
    電子遊戲場業管理條例第二十二條，刑法第十一條前段、第四十一條第一項、第
    三十八條第一項第二款、第三款，罰金罰鍰提高標準條例第二條，判決如主文。
中      華      民      國    九十一    年      五      月     十四     日
                                    臺灣高雄地方法院刑事第四庭
                                        法    官  張 維 君
右正本證明與原本無異。
如不服本判決，應於判決送達後十日內，向本院提出上訴狀。
                                        書 記 官  趙 美 玲
中    華    民    國      九十一      年      五      月      十四      日
附錄本案論罪科刑法條全文：
電子遊戲場業管理條例第二十二條：
違反第十五條規定者，處行為人一年以下有期徒刑、拘役或科或併科新台幣五十萬元
以上二百五十萬元以下罰金。
